【裁判字號】    98,交易,149
【裁判日期】    980812
【裁判案由】    業務過失傷害
【裁判全文】
臺灣臺中地方法院刑事判決             98年度交易字第149號
公  訴  人  臺灣臺中地方法院檢察署檢察官
被      告  乙○○
            丙○○
上列被告等因業務過失傷害案件，經檢察官提起公訴（97年度偵
字第29265號），本院判決如下：
    主    文
乙○○犯過失傷害致人重傷罪，處有期徒刑陸月，如易科罰金，
以新臺幣壹仟元折算壹日。
丙○○被訴過失傷害傅鳳治部分無罪；被訴過失傷害甲○部分不
受理。
    犯罪事實及理由
壹、有罪部分
一、乙○○無駕駛執照，竟仍於民國97年6 月11日上午11時25分
    許，駕駛1673- SD號自小客車搭載傅鳳治，沿台中縣沙鹿鎮
    ○○路由西往東方向行駛，途經中棲路與三民路交岔路口，
    原應注意汽車行駛至交岔路口，其行進、轉彎應遵守燈光號
    誌，且左轉彎時，應距交岔路口30公尺前顯示方向燈或手勢
    ，換入內側車道或左轉車道，行至交岔路口中心處左轉。而
    依當時天候晴、日間光線、路面乾燥無缺陷、道路無障礙物
    、視距良好之情形，並無不能注意之情事，竟疏於注意，於
    直行箭頭綠燈時，即貿然由台中縣沙鹿鎮○○路外側快車道
    逕行左轉三民路，致對向由丙○○所駕駛依直行箭頭綠燈行
    駛而來之736-KB號聯結車，因閃避不及而發生碰撞，造成傅
    鳳治受有頭部外傷合併蜘蛛膜下腔出血、腦室內出血、顱骨
    骨折及腦腫脹、腹部鈍傷、胸部挫傷併右側第二、第三、第
    四根肋骨骨折及右側血胸、右側鎖骨骨折等重傷害，現仍意
    識不清，經本院宣告為禁治產人，並選定鄭志恆為監護人。
二、按現行刑事訴訟法為保障被告之反對詰問權，排除具有虛偽
    危險性之傳聞證據，以求實體真實之發見，於該法第159 條
    第1 項明定被告以外之人於審判外之言詞或書面陳述，除法
    律有規定者外，不得作為證據。而刑事訴訟法第159條之1至
    159條之4有傳聞法則之例外規定，且被告以外之人於審判外
    之陳述，雖不符前4 條之規定，而經當事人於審判程序同意
    作為證據，法院審酌該言詞陳述或書面陳述作成時之情況，
    認為適當者，亦得為證據；當事人、代理人或辯護人於法院
    調查證據時，知有第159條第1項不得為證據之情形，而未於
    言詞辯論終結前聲明異議者，視為有前項之同意，刑事訴訟
    法第159條之5定有明文。本件檢察官、被告並未就被告以外
    之人於審判外之陳述有所爭執，且迄於言詞辯論終結前，均
    未主張有刑事訴訟法第159條第1項不得為證據之情形，是應
    認已同意作為證據，且經本院審酌後，認無不適當之情形，
    應認均有證據能力，合先敘明。
三、訊據被告乙○○坦承於上開時、地無照駕車，於直行箭頭綠
    燈亮起時，自快車道右側左轉時與被告發生碰撞，致被害人
    傅鳳治受傷之事實，核與被告丙○○供述情節相符，並有道
    路交通事故現場圖、道路交通事故調查報告表(一)、(二)、現場
    照片、診斷書及本院97年度家聲字第481 號民事裁定、民事
    裁定確定證明書、97年度禁字第277 號裁定影本等在卷可稽
    ，足徵被告乙○○之自白與事實相符。又本件車禍送請臺灣
    省臺中縣區車輛行車事故鑑定委員會鑑定結果，亦認被告乙
    ○○駕車於對向有聯結車直行行駛來時，違反號誌指示闖紅
    燈自外側快車道左轉，為肇事原因，有該會98年7月1日中縣
    鑑字第0985501813號函及檢送之鑑定意見書在卷可憑，是被
    告乙○○之駕車行為顯有過失，且其過失行為與傅鳳治受傷
    間，有相當因果關係至明，本件事證明確，被告乙○○之犯
    行堪以認定。
四、核被告乙○○所為，係犯刑法第284條第1項後段之過失傷害
    致人重傷罪（起訴法條經公訴人當庭更正為刑法第284條第1
    項後段）。被告乙○○無照駕車，因而致人受傷，應依道路
    交通管理處罰條例第86第1 項規定加重其刑。爰審酌被告乙
    ○○素行良好，有臺灣高等法院被告前案紀錄表在卷可按，
    惟無照駕車及其過失之程度、所造成之損害，迄未與被害人
    和解，並衡酌其犯後坦承犯行等一切情狀，量處如主文所示
    之刑，並諭知易科罰金之折算標準。
貳、無罪部分
一、公訴意旨略以：被告丙○○駕駛736-KB號聯結車，沿台中縣
    沙鹿鎮○○路往臺中港方向行駛，應注意汽車行駛時，駕駛
    人應注意車前狀況及兩車併行之間隔，並隨時採取必要之安
    全措施，而依當時天候晴、日間光線、路面乾燥無缺陷、道
    路亦無障礙物、視距良好，天候路況均良好，並無不能注意
    之情事，亦疏未注意及此，已見到被告乙○○所駕駛之1673
    - SD號自小客車，由台中縣沙鹿鎮○○路最外側快車道逕行
    左轉三民路，仍貿然直行，以致兩車相撞，造成傅鳳治受有
    頭部外傷合併蜘蛛膜下腔出血、腦室內出血、顱骨骨折、及
    腦腫脹、腹部鈍傷、胸部挫傷併右側第二、第三、第四根肋
    骨骨折及右側血胸、右側鎖骨骨折等傷害，因認被告丙○○
    涉有刑法第284條第2項後段之業務過失傷害致人重傷罪嫌。
二、按犯罪事實應依證據認定之，無證據不得認定犯罪事實；又
    不能證明被告犯罪者，應諭知無罪之判決；刑事訴訟法第15
    4條第2項、第301條第1項分別定有明文。次按，認定犯罪事
    實所憑之證據，雖不以直接證據為限，間接證據亦包括在內
    ；然而無論直接或間接證據，其為訴訟上之證明，須於通常
    一般之人均不致有所懷疑，而得確信其為真實之程度者，始
    得據為有罪之認定，倘其證明尚未達到此一程度，而有合理
    之懷疑存在時，因而為無罪之判決，尚不得任意指為違法（
    最高法院76年臺上字第4986號判例參照）。再刑事訴訟法第
    161條第1項亦規定，檢察官就被告犯罪事實，應負舉證責任
    ，並指出證明之方法，是檢察官對於起訴之犯罪事實，應負
    提出證據及說服之實質舉證責任，倘其所提出之證據，不足
    為被告有罪之積極證明，或其指出證明之方法，無從說服法
    院以形成被告有罪之心證，基於無罪推定之原則，自應為被
    告無罪判決之諭知（最高法院92年度台上字第128 號判例意
    旨參照）。
三、訊據被告丙○○固坦承於上開時、地駕車與被告乙○○發生
    碰撞，致被害人傅鳳治受傷之事實，惟堅詞否認有何過失，
    辯稱：當時乙○○是從快車道直接左轉過來，乙○○應等左
    轉燈亮時才可以左轉，伊係綠燈行駛，因乙○○突然左轉，
    伊來不及煞車就撞上了等語。而公訴人認被告丙○○涉有上
    開犯行，無非係以道路交通事故現場圖、道路交通事故調查
    報告表(一)、(二)、現場照片、診斷書及行車紀錄表顯示被告丙
    ○○之時速逾70公里等資為依據。惟查：
  (一)道路交通事故現場圖、道路交通事故調查報告表(一)、(二)、現
    場照片、診斷書等，只可證明被告丙○○於上開時、地，確
    有駕車與被告乙○○發生車禍，致傅鳳治受傷之事實，尚無
    從遽此認定被告丙○○之駕車行為有過失。
  (二)按汽車行駛至交岔路口，其行進、轉彎應遵守燈光號誌；左
    轉彎時，應距交岔路口30公尺前顯示方向燈或手勢，換入內
    側車道或左轉車道，行至交岔路口中心處左轉，道路交通安
    全規則第102條第1項第1款、第5款分別定有明文。又箭頭綠
    燈表示僅准許車輛依箭頭指示之方向行駛，道路交通標誌標
    線號誌設置規則第206 條亦有明文。被告乙○○於其行向之
    燈光號誌亮起直行箭頭綠燈時，即違反號誌指示逕行自快車
    道最右側左轉，致與被告丙○○所駕駛依直行箭頭綠燈行駛
    之聯結車發生碰撞之事實，已如上述，在被告乙○○違規左
    轉，且於左轉前，並未依規定換入內側車道或左轉車道，反
    而是突然自最右側之快車道左轉之情形下，因事出突然，被
    告丙○○因煞車不及發生碰撞，是否有應注意、能注意而未
    注意之過失，實屬有疑。又被告丙○○見被告乙○○突然違
    規左轉時即按鳴喇叭，並踩煞車往右偏駛閃避等情，業據被
    告丙○○供明在卷，且被告丙○○所駕駛之聯結車於發生碰
    撞靜止時，車頭確有向右偏之情形，有道路交通事故現場圖
    在卷可按，在無其他積極證據反證之情形下，實難認被告丙
    ○○在此情形下，有充足之時間完成有效閃避或煞停之動作
    。況且，本件車禍送請臺灣省臺中市區車輛行車事故鑑定委
    員會鑑定結果，亦認被告乙○○駕車於對向有聯結車直行行
    駛來時，違反號誌指示闖紅燈自外側快車道左轉，為肇事原
    因，被告丙○○駕駛聯結車無肇事因素，有該會98年7月1日
    中縣鑑字第0985501813號函及檢送之鑑定意見書在卷可憑。
  (三)按刑法上之過失，其過失行為與結果間，須在客觀上具有相
    當因果關係始得成立，而所謂相當因果關係，係指依經驗法
    則，綜合行為當時所存在之一切事實，為客觀之事後審查，
    認為在一般情形下，有此環境、有此行為之同一條件，均可
    發生同一之結果者，則該條件即為發生結果之相當條件，行
    為與結果間即有相當之因果關係，反之，若在一般情形下，
    有此同一條件存在，而依客觀之審查，認為不必皆發生此結
    果者，則該條件與結果不相當，不過為偶然之事實而已，其
    行為與結果間即無相當因果關係（最高法院76年台上字第19
    2 號判例可資參照）。本件車禍發生路段之速限為70公里，
    被告丙○○於案發前之時速逾70公里等情，固有道路交通事
    故調查報告表(一)及行車紀錄表在卷可憑，惟本件車禍發生之
    原因係被告乙○○駕車違反號誌左轉行駛所致，已如上述，
    縱被告丙○○有超速行駛之違規情形，在一般情形下，若被
    告乙○○未違規左轉，當不致發生本件車禍，是被告丙○○
    超速行駛之違規行為與被害人傅鳳治受傷之結果間，並無相
    當因果關係存在甚明。
  (四)綜上所述，被告丙○○所為之辯解應可採信。公訴人所提出
    之證據，既不足為被告有罪之積極證明，基於無罪推定之原
    則，自應為被告丙○○無罪判決之諭知。
參、不受理部分
一、按告訴乃論之罪，其告訴應自得為告訴之人知悉犯人之時起
    ，於6 個月內為之；又告訴乃論之罪，其告訴已逾告訴期間
    者，應諭知不受理之判決，刑事訴訟法第237條第1項、第30
    3條第3款，分別定有明文。
二、本件被告乙○○、丙○○於上開時、地駕車發生車禍，致告
    訴人王（起訴書誤植為「琇」，經公訴人更正）受有頭部
    外傷併多處撕裂傷、腦震盪、胸腹挫傷、頸椎第5、6節椎間
    盤突出之傷害，公訴人認被告乙○○、丙○○分別涉犯刑法
    第284條第1項前段過失傷害、第284條第2項前段業務過失傷
    害之罪嫌，依刑法第287 條前段規定，須告訴乃論。而告訴
    人王與被告乙○○原即認識，且車禍發生當天被告乙○○
    係受告訴人王之託，開車搭載告訴人王一節，業據被告
    乙○○供述甚詳，且告訴人王於本院審理時自承並未對被
    告2人提出告訴，於車禍發生隔日即97年6月12日警察有到醫
    院告知其卡車司機之姓名，惟告訴人王卻遲至98年1月8日
    經檢察官訊問是否對被告2 人提出過失傷害之告訴時，始表
    示要提出告訴，此有98年1月8日之訊問筆錄附卷可參，是其
    告訴已逾告訴期間，依前開說明，自應就被告丙○○部分為
    不受理判決。至被告乙○○部分，因公訴人認此部分與上開
    起訴經本院判決有罪之部分（即被害人傅鳳治受傷部分），
    有裁判上一罪之想像競合犯關係，爰不另為不受理判決，併
    此敘明。
據上論斷，應依刑事訴訟法第299條第1項前段、第301條第1項前
段、第303條第1項第3款，刑法第284條第1項後段、第41條第1項
前段，刑法施行法第1條之1，道路交通管理處罰條例第86第1 項
判決如主文。
本案經檢察官李莉玲到庭執行職務
中    華    民    國    98    年    8     月    12    日
                  刑事第五庭  法  官  林慧英
以上正本證明與原本無異。
如不服本判決應於收受判決後10日內向本院提出上訴書狀，並應
敘述具體理由；其未敘述上訴理由者，應於上訴期間屆滿後20日
內向本院補提理由書（均須按他造當事人之人數附繕本）「切勿
逕送上級法院」。
                              書記官  廖碩薇
中    華    民    國    98    年    8     月    12    日
附錄論罪科刑法條
刑法第284條第1項
因過失傷害人者，處6月以下有期徒刑、拘役或5百元以下罰金，
致重傷者，處1年以下有期徒刑、拘役或5百元以下罰金。


司法院資訊處製作；財團法人民間司法改革基金會備份。
